臺灣高等法院臺南分院刑事判決　　　　　　九十一年度交上易字第八六一號　　Ｇ
　　　上　訴　人　臺灣雲林地方法院檢察署檢察官
　　　被　　　告　甲　○　○
右上訴人因被告過失傷害案件，不服臺灣雲林地方法院九十一年度交易字第二六號中
華民國九十一年六月七日第一審判決（起訴案號：臺灣雲林地方法院檢察署九十一年
度偵字第二九號），提起上訴，本院判決如左：
      主      文
原判決撤銷。
甲○○因過失傷害人，累犯，處有期徒刑肆月，如易科罰金，以佰元折算壹日。
      事      實
一、甲○○前於民國（下同）八十七年間因違反建築法案件，經台灣台中地方法院判
    處有期徒刑五月確定，於八十七年十二月三日執行完畢。緣其於九十年八月二十
    三日十一時十五分許，駕駛車號九Ｍ─二八三六號自用小客車，沿雲林縣古坑鄉
    ○○○○路（由北往南方向）行駛，途經台三線公路與新生路之交岔路口時，原
    應注意行車速度，依標誌或標線之規定，無標誌或標線者，在市區道路，時速不
    得超過五０公里，在郊外道路時速不得超過六０公里，且汽車行駛時，駕駛人應
    注意車前狀況，並隨時採取必要之安全措施；並應注意汽車行駛至交岔路口，其
    行進應遵守燈光號誌之指示，且閃光黃燈之燈光號誌表示「警告」，車輛應減速
    接近，注意安全，小心通過，依當時為晴天，路面乾燥、無缺陷，視距良好之情
    形下，並無不能注意之情事，竟疏未注意減速接近，注意安全，貿然超速以時速
    九十公里速度通過該交岔路口，適有乙○○駕駛無牌照之農用搬運車搭載其妻丙○○，沿雲林縣古坑鄉○○路（由西往東分向）行駛，亦疏未注意閃光紅燈號誌
    ，並未減速接近，且先停止於交岔路口前，讓幹道車優先通行後認為安全時，再
    行通過，即貿然行至該交岔路口，甲○○因超速行駛且未注意車前狀況，致於前
    揭交岔路口，與乙○○所駕駛之上開農用搬運車發生碰撞，致使乙○○因而受有
    胸壁挫傷、頭部外傷、背、右上臂多處擦傷、右下肢裂傷等傷害，丙○○因而受
    有頭皮撕裂傷、下顎頷骨骨折等傷害。甲○○於車禍後，警員到達現場尚未得知
    肇事者係何人前，主動向警方表示其係肇事人而自首並接受裁判。
二、案經乙○○、丙○○訴由雲林縣警察局斗南分局報請臺灣雲林地方法院檢察署檢
    察官偵查起訴。
      理      由
一、被告甲○○經本院合法傳喚，於本院最後審理期日無正當理由未到庭，惟右揭事
    實，業據被告甲○○於原審及本院調查中坦承不諱，核與告訴人乙○○、丙○○
    指述之情節相符，並經證人李坤哲於警訊中證述明確，而告訴人乙○○確因本件
    車禍，受有胸壁挫傷、頭部外傷、背、右上臂多處擦傷、右下肢裂傷等傷害，告
    訴人丙○○因本件車禍，受有頭皮撕裂傷、下顎頷骨骨折等傷害，分別有雲林縣
    衛生署雲林醫院、協和醫院、行政院國軍退除役官兵輔導委員會台中榮民總醫院
    所出具之診斷證明書四紙在卷可佐。按汽車之行車速度，應依標誌或標線之規定
    ，無標誌或標線者，在市區道路，時速不得超過五０公里，在郊外道路時速不得
    超過六０公里，且汽車行駛時，駕駛人應注意車前狀況，並隨時採取必要之安全
    措施；次按閃光黃燈表示「警告」，車輛應減速接近，注意安全，小心通過；閃
    光紅燈表示「停車再開」，車輛應減速接近，先停止於交岔路口前，讓幹道車優
    先通行後認為安全時，方得續行；道路交通安全規則第九十三第一項第一款、第
    九十四條第三項、道路交通標誌標線號誌設置規則第二百十一條第一項第一、二
    款分別定有明文，被告駕駛汽車本應注意上述道路交通安全規定，且依當時為晴
    天，路面乾燥、無缺陷，視距良好之情形，有道路交通事故調查報告表一紙在卷
    足據，並無不能注意之情形，被告能注意而不注意，因而肇致本件車禍，自應負
    過失之責任，且被告之過失行為與告訴人乙○○、丙○○受傷之結果間，顯有相
    當因果關係。本件事證明確，被告之過失傷害犯行洵堪認定。
二、核被告甲○○所為，係犯刑法第二百八十四條第一項前段之過失傷害罪。被告一
    過失行為致乙○○、丙○○受傷，為想像競合犯，應從依法從一重論處過失傷害
    罪。查被告前於八十七年間因違反建築法案件，經台灣台中地方法院判處有期徒
    刑五月確定，於八十七年十二月三日易科罰金執行完畢，此有台灣高等法院被告
    全國前案紀錄表在卷可按，被告於五年以內再犯本件最重本刑為有期徒刑以上之
    罪，為累犯，應依刑法第四十七條之規定加重其刑。被告於肇事後，警員到達現
    場尚未得知肇事者係何人之前，主動表示其係肇事人等情，業據雲林縣警察局斗
    南分局古坑分駐所警員石志武到庭證述屬實（見原審九十一年四月八日訊問筆錄
    ），應依刑法第六十二條前段之規定，減輕其刑，被告所犯之上開刑有加重及減
    輕，先加後減。
三、原審予以論罪科刑，並量處拘役伍拾玖日，固非無見。惟查：本件被害人乙○○
    之傷勢為胸壁挫傷、頭部外傷、背、右上臂多處擦傷、右下肢裂傷等傷害，被害
    人丙○○之傷勢為頭皮撕裂傷、下顎頷骨骨折等傷害，乙○○並經腦部之開顱手
    術，迄今未痊癒，被害人二人之傷勢不輕，而被告迄今亦未對被害人賠償，惟原
    審僅對被告從輕量處拘役伍拾玖日，即有未洽。檢察官依告訴人之請求上訴，亦
    執此指摘原判決量刑過輕不當，為有理由，自應由本院將原判決撤銷改判。爰審
    酌被告因一時失慎肇致本件車禍，其過失程度、告訴人乙○○就本件車禍之發生
    亦與有過失、及告訴人二人所受傷害之情形，迄今尚未與告訴人達成民事和解賠
    償等一切情狀，量處如主文第二項所示之刑，並諭知易科罰金之折算標準。
四、被告經合法傳喚，無正當理由不到庭，爰不待其陳述逕行判決。
據上論斷，應依刑事訴訟法第三百六十九條第一項前段、第三百六十四條、第二百九
十九條第一項前段、第三百七十一條，刑法第二百八十四條第一項前段、第五十五條
、第六十二條前段、第四十一條第一項前段、第四十七條，罰金罰鍰提高標準條第一
條前段、第二條，判決如主文。
本案經檢察官楊治宇到庭執行職務。
中    華    民    國      九十一      年      八      月      二十一    日
                                  臺灣高等法院臺南分院刑事第六庭
                                      審判長法官  楊    明    章
                                            法官  戴    勝    利
                                            法官  顏    基    典
右正本證明與原本無異。
不得上訴。
                                      法院書記官  呂    嘉    文
中    華    民    國      九十一      年      八      月     二十二     日
附錄本判決論罪科刑法條：
刑法第二百八十四條：
因過失傷害人者，處六月以下有期徒刑、拘役或五百元以下罰金，致重傷者，處一年
以下有期徒刑、拘役或五百元以下罰金。
從事業務之人，因業務上之過失傷害人者，處一年以下有期徒刑、拘役或一千元以下
罰金，致重傷者，處三年以下有期徒刑、拘役或二千元以下罰金。
